臺灣板橋地方法院刑事判決　　　　　　 100年度訴字第1027號
公　訴　人　臺灣板橋地方法院檢察署檢察官
被　　　告　LE QUANG .
選任辯護人　許培寬律師
上列被告因強盜等案件，經檢察官提起公訴（100 年度偵字第27
38號），本院判決如下：
    主    文
LE QUANG TRUNG竊盜，處有期徒刑貳月；又犯準強盜罪而有刑法
第三百二十一條第一項第三款之情形，處有期徒刑柒年貳月。應
執行有期徒刑柒年參月，並於刑之執行完畢或赦免後，驅逐出境
。
    事    實
壹、LE QUANG TRUNG（中文譯名黎光忠，下稱黎光忠）為越南籍
    人士，於民國97年4 月7 日來臺工作，居留效期至98年9 月
    7 日為止，其於居留效期屆滿後成為逾期居留並逃逸之外籍
    勞工。竟基於意圖為自己不法所有之犯意，先後為下列行為
    ：
一、於100 年1 月10日22時許，在新北市○○區○○路攤販內，
    乘無人注意之際，徒手竊取不詳攤販老闆所有置於桌上之銼
    刀1 支（下稱本件銼刀，非屬槍砲彈藥刀械管制條例所定之
    刀械）得手，並將之藏放於所著外套之內。
二、於翌日（11日）凌晨1 時許，其攜帶總長度為48公分、刀刃
    長度為31.5公分，刀刃寬度約為2.3 公分，刀刃雖未開鋒，
    但為金屬材質，並有木質握柄，具有相當之長度及重量，客
    觀上足以傷害人生命、身體，可供兇器使用之本件銼刀，先
    尾隨單獨步行在新北市○○區○○街108 巷，欲直行返回新
    莊區○○路161 巷2 之3 號住處之吳淑娟後方，迄吳淑娟即
    將走至八德街108 巷與成德街交會口之際，遂乘吳淑娟未及
    防備，自左後方出手迅速搶奪吳淑娟所有之黑色手提包1 只
    （內有皮夾1 只、化妝包1 個、筆記本1 本、戒子1 只、現
    金新臺幣1,800 元等物）得手，旋即轉身先沿八德街108 巷
    奔跑欲再左轉八德街方向逃逸，而吳淑娟不甘損失立刻自後
    追捕同時高呼搶劫，黎光忠於左轉八德街後不慎自行跌倒，
    爬起後吳淑娟已趕至其跌倒處並出言喝令不要跑，另趨近更
    伸手欲取回黎光忠所搶得之財物，惟因黎光忠持續閃躲，致
    吳淑娟始終無法取回，此時黎光忠見事機敗露，為防護贓物
    及脫免逮捕，竟以手取出預藏在所著外套內之本件銼刀，先
    持本件銼刀往吳淑娟所在位置戳刺數次，使吳淑娟感受生命
    、身體遭受強烈危害，驚恐之餘身體向後退卻，方未受黎光
    忠持本件銼刀戳刺成傷，黎光忠繼而持本件銼刀左右揮舞，
    示意吳淑娟不准趨前，而當場以此方式施以強暴、脅迫，致
    使吳淑娟達到難以抗拒之程度，而不敢持續追捕黎光忠更放
    棄自行取回遭搶之財物。嗣於同日凌晨1 時20分許在新北市
    ○○區○○路129 號前，黎光忠為據報到場之員警當場查獲
    ，先在黎光忠身上扣得本件銼刀，並查扣在場協助追捕黎光
    忠之OK便利商店店員游智傑所尋得並交還吳淑娟之黑色手提
    包1 只（含前述物品，已均由吳淑娟立據領回），始查知上
    情。
貳、案經吳淑娟訴由新北市政府警察局新莊分局移送臺灣板橋地
    方法院檢察署檢察官偵查起訴。
    理    由
壹、證據能力方面：
一、按被告以外之人於審判外之言詞或書面陳述，除法律有規定
    者外，不得作為證據。次按被告以外之人於偵查中向檢察官
    所為之陳述，除顯有不可信之情況外，得為證據。刑事訴訟
    法第一百五十九條第一項、第一百五十九條之一第二項分別
    定有明文。蓋現行法之檢察官仍有訊問被告、證人及鑑定人
    之權限，其應踐行之程序又多有保障被告或被害人之規定，
    證人、鑑定人於偵查中亦均須具結，就刑事訴訟而言，其司
    法屬性甚高；而檢察官於偵查程序取得之供述證據，其過程
    復尚能遵守法令之規定，是其訊問時之外部情況，積極上具
    有某程度之可信性，除消極上顯有不可信之情況者外，均得
    為證據。經查：
  (一)關於證人即告訴人吳淑娟、證人游智傑於警詢中之陳述，均
    係屬被告黎光忠以外之人於審判外之言詞陳述，依刑事訴訟
    法第一百五十九條之規定，屬於傳聞證據，應排除其證據能
    力，被告及其辯護人主張上開被告以外之人於警詢之證述無
    證據能力，於法有據，自堪採認。
  (二)對於證人即告訴人、證人游智傑於100 年2 月10日於偵查中
    以證人身份供前具結之證述，均係由檢察官依法告知具結義
    務及偽證之處罰，以及得以拒絕證言之相關規定後，經具結
    後所為之證詞，此有當日偵訊筆錄1 份及二位證人之證人結
    文各1 份在卷可參（參偵卷第52頁至55頁），被告及其辯護
    人復未舉證檢察官有何不法取供，或二位證人於各該偵查中
    所為之陳述，有何顯不可信之情事，且本院業於100 年7 月
    15日審判期日傳喚二位證人到庭證述，賦予被告向二位證人
    對質、詰問之機會，足認被告此部分訴訟權益已獲完整保障
    ，故依刑事訴訟法第一百五十九條之一第二項規定，應認二
    位證人於各該偵查中所為之陳述，皆具有證據能力。
二、扣案之本件銼刀，係被告為警據報到場實施逮捕後，自被告
    身上依法扣押之物，非供述證據，經核取得之過程及手段並
    無違法或不當之情事，並經本院審理時依法調查、提示，亦
    得作為證據。
三、至於本件認定事實所引用之卷內其餘卷證資料（包含供述、
    文書證據等），被告及其辯護人於準備程序同意作為本案證
    據，且審判程序中復未於言詞辯論終結前表示異議，又卷內
    之其餘供述、文書證據，亦無刑事訴訟法第一百五十九條之
    四之顯有不可信之情況與不得作為證據之情形，本院審酌該
    等證據作成時之情況，認為適於作為本件認定事實之證據，
    則依刑事訴訟法第一百五十九條之五之規定，認均有證據能
    力。
貳、認定事實所憑之證據及得心證之理由：
一、關於事實欄壹、一記載之被告竊盜本件銼刀部分：
    被告對於前揭時地竊取本件銼刀之竊盜事實，迭於警詢、偵
    查及本院審理中均坦承不諱，並有本件銼刀扣案可憑，雖警
    方迄今未能查知本件銼刀之真正所有權人，並向本院陳報上
    情，然本件銼刀實非被告所有之物，且係被告行竊所得，被
    告對此從未爭執，是被告此部分自白與上開事證彰顯之事實
    相符，自堪採信屬實，應予依法論科。
二、關於事實欄壹、二記載之被告搶奪告訴人所有財物部分：
  (一)訊據被告固不否認於上開時地搶奪告訴人所有之黑色手提包
    （內含前述物品）之過程中，有隨身攜帶本件銼刀之情，惟
    仍矢口否認有何準強盜或加重準強盜之犯行，辯稱：伊當日
    心情不好喝很多酒，伊並未拿出本件銼刀，本件銼刀都放在
    衣服裡面，所為不成立準強盜罪或加重準強盜罪云云。經查
    ：
  1.按刑法第三百二十九條準強盜罪之規定，將竊盜或搶奪之行
    為人為防護贓物、脫免逮捕或湮滅罪證而當場施強暴、脅迫
    之行為，視為施強暴、脅迫使人不能抗拒而取走財物之強盜
    行為，乃因準強盜罪之取財行為與施強暴、脅迫行為之因果
    順序，雖與強盜罪相反，卻有時空之緊密連接關係，以致竊
    盜或搶奪故意與施強暴、脅迫之故意，並非截然可分，而得
    以視為一複合之單一故意，亦即可認為此等行為人之主觀不
    法與強盜行為人之主觀不法幾無差異；復因取財行為與強暴
    、脅迫行為之因果順序縱使倒置，客觀上對於被害人或第三
    人所造成財產法益與人身法益之損害卻無二致，而具有得予
    以相同評價之客觀不法。故擬制為強盜行為之準強盜罪構成
    要件行為，雖未如刑法第三百二十八條強盜罪之規定，將實
    施強暴、脅迫所導致被害人或第三人不能抗拒之要件予以明
    文規定，惟必於竊盜或搶奪之際，當場實施之強暴、脅迫行
    為，已達使人難以抗拒之程度，其行為之客觀不法，方與強
    盜行為之客觀不法相當，而得與強盜罪同其法定刑（大法官
    會議釋字第六三○號解釋理由參照) 。職是，關於被告攜帶
    本件銼刀搶奪告訴人所有財物後，有無因防護贓物或脫免逮
    捕，進而取出本件銼刀對告訴人為強暴、脅迫行為，而達使
    人難以抗拒之程度，厥為被告是否成立此部分犯行之審理重
    心，應先指明。
  2.證人即告訴人於偵查中證稱：100 年1 月11日零時50分許，
    其右手拿傘、左手拿手提包走進（八德街）108 巷，搶匪從
    其左後方搶其皮包，其與搶匪拉扯，但力氣沒搶匪大，皮包
    被搶走，搶匪拿著皮包跑回八德街時跌倒被其追到，其向搶
    匪說皮包還其，搶匪轉過去又轉回來，手上拿1 支銼刀，其
    嚇到往後退一步，皮包又被強走，其喊搶劫，游智傑過來幫
    其等語（參偵卷第53頁）；於本院審理時證稱：被告一瞬間
    就將其皮包拉走，其就馬上沿路追被告，並大喊搶劫，當時
    沒有看到被告手持刀械，後來跑到八德街時，被告在轉角處
    跌倒，因為這樣被告無法繼續跑，其有向被告揮舞雨傘，但
    該距離碰不到被告，其叫被告站住，把皮包放下，被告站起
    來反而轉身往搶其皮包之處跑去，其當時與被告距離很短，
    就是手伸長可以碰到之距離，但因被告一直閃躲，其無法觸
    及並奪回皮包，被告此時拿出銼刀，並往其所在方向走，並
    手持銼刀對著其，表情變的兇惡，身體前傾向其戳了約四下
    後才左右揮舞，被告當時拿出的物品一瞬間看不清楚，樣子
    很像是刀，因為前鋒有點圓弧形，又好像不是刀，類似棍棒
    之物，印象中被告所持之物如當庭提示之本件銼刀之形狀，
    其當時心想可能會被殺死，處於無法抵抗之狀態，就往後退
    ，所以沒遭被告戳到，但不敢再追被告，當時有一位OK便利
    商店的員工在斜對角，該員工看到後就過來問發生何事，其
    說被搶劫，該員工就和另一人去追被告，才看到被告將皮包
    丟下，該員工拿到皮包後就沒再追，並把皮包交還其，該員
    工就是剛剛作證的證人，遭搶之皮包內有1 枚黃金戒指及現
    金等物，係對其重要之物，被告手拿銼刀並有趨近之動作，
    讓其有放棄取回皮包之念頭，如被告未取出銼刀，其會繼續
    追被告，直到取回皮包為止，卷內經提示之現場示意圖所示
    其遭搶劫之地點、被告搶走皮包後逃跑之路線、被告跌倒之
    地點、被告拿出本件銼刀後再逃跑之路線均正確等語（參本
    院卷第57頁至62頁）。
  3.證人游智傑於偵查中證稱：100 年1 月11日零時50分許其當
    時在OK超商（址設八德街與八德街113 巷交會口附近）上班
    ，看到一男一女拉扯皮包，當時以為情侶吵架後來那女生喊
    搶劫，其就衝出去，那男子已經將手提包搶到手，就拿著手
    提包往巷子跑走，其去追，後來一名男性路人與其一起去追
    ，追到一半該男子將手提包丟掉後跑走了，其等將手提包還
    給被害人，其看到該男子拿一個東西出來，女子嚇到往後退
    一步，皮包才被該男子搶走，其沒看清楚該男子拿什麼東西
    等語（參偵卷第52至53頁）；於本院審理中證稱：其當時在
    便利商店打工，做完份內事之後，就到便利商店門口小歇一
    下，並在八德街111 號打電話，案發地點為八德街113 巷與
    108 巷中間，當時是凌晨，天色很暗，被告行搶處也很暗，
    但是還有路燈，所以可以看到，此時隔一條巷子對面有一男
    一女說話很大聲，被告都沒說話，是告訴人說話很大聲，並
    有站立拉扯、爭搶皮包之情狀，兩人距離約為手臂之長度，
    那時其以為是情侶在吵架，但是突然聽到女方喊搶劫，那男
    的搶走皮包後跑掉，此時其馬上去追該男子，被告跑到一半
    就將皮包丟下，其等就停止追逐，並拿起皮包交還告訴人，
    警察到場問被告往哪個方向跑，其等將被告逃跑方向告知警
    方；被告與告訴人拉扯過程中，被告有從身上拿出一個黑色
    長形的物品，距離太遠看不清楚形狀，大概類似警棍之物品
    ，被告有持該類似警棍之物往前戳並恫嚇之動作，因為告訴
    人往後退所以沒有被戳到，那時告訴人就放手沒有繼續拉扯
    皮包，被告拔腿就跑，告訴人立刻大喊搶劫，其見狀就上前
    追趕被告；其只記得被告當時手拿長形物品，大概如當庭提
    示之本件銼刀之大小，被告除執該長形物品向告訴人戳刺外
    ，沒有其他動作等語（參本院卷第51至55頁）。
  4.互核證人即告訴人、證人游智傑上開證述內容，其等對於被
    告搶奪告訴人所有之黑色手提包後，先逃往八德街跌倒後起
    身，而經告訴人自後追趕至該處，旋即出言、動手欲取回遭
    搶物品之時空環境，雖有關於被告及告訴人有無同時拉扯該
    黑色手提包、被告從身上拿出並戳刺告訴人之物品種類、被
    告所持之銼刀或類似警棍之長形物品除向告訴人戳刺外，有
    無其他揮舞動作等枝節事項之歧異，然針對此時告訴人不甘
    損失，積極出言、動手欲取回遭搶財物，經被告自身上取出
    銼刀或類似警棍之長形物品趨前向告訴人戳刺，而告訴人旋
    即後退閃躲，始未遭刺傷等本件核心事實，彼此前後證述始
    終一致，並有告訴人出具之贓物認領保管單、現場示意圖各
    1 份、案發現場監視錄影翻拍照片、查獲現場照片、告訴人
    遭搶財物、被告所持本件銼刀照片共13張等件在卷可稽（參
    偵卷第26頁、第29頁、第31至35頁），且有本件銼刀扣案可
    憑，參酌本件尚無事證顯示證人即告訴人、證人游智傑與被
    告間有何恩怨、仇隙或債權債務關係，衡情其二人應無刻意
    設詞誣陷被告之動機或必要，其二人之證述內容，皆堪採信
    屬實。而考量證人游智傑目睹案發過程之客觀情境，僅為夜
    間有路燈照明，光線當不如日間陽光般明亮，且其與告訴人
    及被告所在位置仍有相當距離，即使無法清楚判別被告自身
    上取出物品之種類，抑或確認被告與告訴人間是否同時拉扯
    皮包等情，於經驗上並無違常之處，且自證人游智傑前開證
    述內容，對於被告當時手持之物品，一致證稱看不清楚，僅
    能辨別為黑色長型且類似警棍之物，而經本院提示扣案本件
    銼刀照片後，仍回答僅記得是長形物品等語，亦無全然附和
    之情（參本院卷第55頁反面），在在顯示證人游智傑係依其
    自身經歷及記憶為證述，應無虛構事實之虞，而就被告當時
    有無與告訴人同時拉扯皮包、被告自身上取出之物品種類，
    以及除向告訴人戳刺外有無左右揮舞之動作而言，相較於證
    人游智傑之證述內容，應以距離被告所在位置甚為接近，並
    曾出手試圖取回遭搶財物，且遭被告持本件銼刀戳刺未果之
    證人即告訴人之證述較為可採。是綜合上開事證，堪認被告
    確有自身上取出本件銼刀於近距離向告訴人戳刺，致使告訴
    人為閃避遭戳刺而後退，之後另向告訴人揮舞本件銼刀，以
    嚇阻告訴人持續追捕之舉，所為足認有因防護贓物及脫免逮
    捕而當場施強暴、脅迫之事實。被告所辯未取出本件銼刀並
    向告訴人戳刺、揮舞云云，與上開事證不合，不足採信。
  (二)按刑法第三百二十一條第一項第三款所稱之兇器，其種類並
    無限制，凡客觀上足對人之生命、身體、安全構成威脅，具
    有危險性者即屬之，且祇須行竊時，攜帶此種具有危險性之
    兇器為已足，並不以攜帶之初有行兇之意圖為必要。本件銼
    刀經本院於審理中當庭勘驗後，勘驗結果為：總長度48公分
    、木頭握柄、刀刃長度為31.5公分，刀刃寬度約為2.3 公分
    ，刀刃尚未開封，但為金屬材質且相當沈重等情，有本院10
    0 年7 月15日審判筆錄第62頁反面可參。從上開勘驗結果可
    知，本件銼刀為金屬製成，質地堅硬，具有相當之長度及重
    量，並附有木質握把，便於手掌抓握後使用，即便刀刃部分
    未開鋒，難以順利、迅速切割物品，但如持以對人之身體加
    以攻擊，客觀上亦足使他人生命、身體遭受高度危害，核屬
    刑法第三百二十一條第一項第三款之兇器無疑。
  (三)而依被告自身上取出本件銼刀之時空環境觀察，案發時係深
    夜凌晨時分，案發地係市區○○街道，並非車來人往之主要
    通衢大道，而告訴人係年滿42歲之中年女子，被告則係年僅
    23歲之青年男子，雙方在年齡、性別因素上之體能、力道之
    差別，客觀上被告應有顯著之優勢，參以被告攜帶本件銼刀
    搶奪告訴人所有財物逃逸後，雖因被告跌倒而使告訴人自後
    追上，但告訴人面對遭被告施以不法腕力搶奪財物之不利情
    境，始終僅能採取口頭或伸手等相對平和之途徑，試圖取回
    遭搶之財物，未能以撲倒、扭打等更加激烈或積極之肢體動
    作，捍衛其遭搶之財物，已見告訴人對被告前述體能、力道
    方面之優勢有所忌憚，再加上被告近距離自身上取出足供兇
    器使用之本件銼刀，逕自向告訴人戳刺並揮舞之強暴、脅迫
    舉動，則再進一步加大雙方優劣情事之差距，難以期待一般
    人於此一不利情境下，仍可對被告之強暴、脅迫行為加以抗
    拒，是就一般社會生活經驗而言，足認已達一般人難以抗拒
    之程度，至為明確。此由證人即告訴人於本院審理中另證稱
    ：遭搶財物係對其重要之物，被告上開舉動使其放棄取回遭
    搶財物之念頭，如被告無上開舉動，其會繼續追被告，直至
    將遭搶財物取回為止等語（參本院卷第61頁反面），益徵被
    告以本件銼刀向告訴人戳刺及揮舞之行為，成功迫使告訴人
    放棄追回所有重要財物之意念，故就告訴人本身而言，亦已
    因被告上開舉動而達難以抗拒之程度，甚為昭然。睽諸前揭
    司法院大法官會議解釋之意旨，堪認本件被告為求防護贓物
    、脫免逮捕所為之強暴、脅迫行為，已與強盜行為之客觀不
    法相當，自應認已該當於刑法第三百二十九條準強盜之犯罪
    構成要件。被告及其辯護人辯稱被告所為未達準強盜之客觀
    不法狀態云云，與上開事證及事理顯然相悖，實無足採。
  (四)至於被告及其辯護人另辯稱：
  1.被告當晚有飲酒導致判斷行為違法之能力降低，其飲酒之前
    無任何犯罪之意圖，故有減輕其刑之情形云云。查被告於10
    0 年1 月11日凌晨1 時20分許，為警在新北市○○區○○路
    129 之1 號逮捕後，因被告為越南籍人士，故於同日14時17
    分許翻譯人員馮維興到場後，警方才開始詢問並製作筆錄，
    被告於為警詢問中表明案發前有喝酒，故警方於同日14時56
    分許另對其施以酒精濃度測試，發現其呼氣酒精濃度為每公
    升零毫克等情，有當日警詢筆錄及呼氣酒精濃度測定單各1
    份附卷足憑（參偵卷第5 至8 頁、第30頁）；其次，證人即
    告訴人於本院審理中之證稱：其於追捕被告之過程中，並未
    察覺被告身上有酒味，被告如果不跌倒，其追不上被告，被
    告在跑之時並無不穩之情形等語（參本院卷第61頁反面至第
    62頁），檢視證人即告訴人遭被告搶奪財物後，一路奔跑追
    捕被告，其間更與被告保持近距離欲伸手搶回遭搶財物，依
    一般社會生活經驗而論，如被告案發前有飲用大量酒類，其
    於搶奪得手進而逃跑並跌倒、起身後，應有快速奔跑後之急
    切、深度換氣之情形，直言之，此時被告果真有事前飲用大
    量酒類，理應於換氣過程呼出明顯酒氣，而為近身之告訴人
    聞味察覺，方符常情，是依上開事證及常情，均難以認定被
    告案發前有飲用大量酒類之事實；況且，觀以被告先竊取本
    件銼刀後藏放身上，再尾隨告訴人並自後迅速、確實搶奪告
    訴人所有財物並轉身逃逸，過程中如非自行跌倒，告訴人並
    無追上之可能，以及其因跌倒被告訴人追上之後，仍知取出
    藏放身上之本件銼刀，向告訴人戳刺及揮舞，迫使告訴人放
    棄取回自身重要之遭搶物品，旋即再度奔跑逃離現場等案發
    過程，即便被告事前有飲用酒類之情況，其體內酒類之酒精
    成分對其當時精神、意識之影響程度，顯然微乎其微，否則
    其何以完成本件搶奪告訴人財物之犯行，並曾短暫逃離告訴
    人及證人游智傑之追捕，其理至明。從而，被告及其辯護人
    此部分辯解，與上開事證及事理相違，並乏確切證據可資憑
    佐，仍難逕採。
  2.被告拿出本件銼刀之行為，只是要脫離現場，非施暴力於告
    訴人，被告如真有意對告訴人施強暴、脅迫，應十分容易，
    但被告卻沒如此做，可見被告只是想嚇唬告訴人以求逃離現
    場，告訴人事後回想亦認被告只是想嚇其云云。查被告持本
    件銼刀對告訴人所為之強暴、脅迫行為，已達使人難以抗拒
    之程度，業如前述，所辯持本件銼刀嚇唬告訴人以求離開現
    場之詞，亦與準強盜構成要件中之因脫免逮捕而當場施強暴
    、脅迫相合，是此部分辯解，猶難執為對被告有利之認定。
  (五)綜上所述，被告此部分犯行事證已臻明確，所辯純乃避重就
    輕或畏罪卸責之詞，無可採信，其此部分犯行亦堪認定，自
    應依法論罪科刑。
三、論罪科刑：
  (一)查被告行為後，刑法第三百二十一條業經總統以100 年1 月
    26日華總一義字第1000015561號令修正公布，並自同年月28
    日起生效施行。經比較修正前後刑法第三百二十一條之內容
    ，均於該條文第一項第三款規定處罰犯竊盜罪而有攜帶兇器
    而犯之之行為，是無論修正前後之條文，皆有處罰攜帶兇器
    竊盜之犯行，而關於法定刑度部分，修正前條文為「處6 月
    以上5 年以下有期徒刑」，修正後條文則為「處6 月以上，
    5 年以下有期徒刑，得併科新台幣10萬元以下罰金」，兩相
    比較之下，顯然修正後之條文另行增加得併科罰金之規定，
    而較不利於行為人，是本件應依刑法第二條第一項前段之規
    定，適用被告行為時之法律，即前開修正公佈施行前之刑法
    第三百二十一條處斷。
  (二)按刑法第三百三十條加重強盜罪，不僅指刑法第三百二十八
    條第一項、第二項之強盜罪而言，即依同法第三百二十九條
    以強盜論者，亦包括之，如犯準強盜罪而有第三百二十一條
    第一項各款情形之一，即應依第三百三十條論處。又按犯加
    重搶奪罪，因脫免逮捕，而當場施以強暴者，依刑法第三百
    三十條加重準強盜罪論處後，其基礎之加重搶奪行為，已結
    合於加重準強盜內，不能再重複論以刑法第三百二十六條之
    加重搶奪罪刑（最高法院82年度台上字第5777號、87年度台
    上字第676 號刑事判決意旨可資參照）。核被告所為，係犯
    刑法第三百二十九條準強盜罪而有修正前刑法第三百二十一
    條第一項第三款所定攜帶兇器之情形，應依同法第三百三十
    條第一項加重強盜罪論處，其原有攜帶兇器而犯搶奪罪部分
    ，已結合於加重準強盜罪內，不另論罪，附為說明。
  (三)審酌被告雖原為合法來台工作之越南籍勞工，其在台期間並
    無其他刑事前案紀錄，素行甚可，依其高中畢業之智識程度
    （參偵卷第5 頁警詢筆錄），對於不得非法侵害他人財產，
    應甚清楚明白，且其仍值青壯年之齡，手腳健全，不思依循
    我國對於外籍人士主管機關之管制措施，按期返回本國或依
    主管機關之規定申請合法居留，反而有逾期居留並逃逸之行
    為，且於逾期居留期間，擅自以竊盜及搶奪之不法手段獲得
    他人財物，嚴重侵害他人財產，並危害社會治安，所為甚為
    不該，所幸告訴人已立據領回遭搶之全數財物，所受損害已
    獲回復，再斟酌被告之犯罪目的、手段，且其於本院審理時
    僅坦承竊盜罪及攜帶兇器搶奪之加重搶奪罪犯行（參本院卷
    第63頁反面），對於所犯加重準強盜罪部分仍設詞飾卸，犯
    後態度難謂良好等一切情狀，量處如主文所示之刑，並定應
    執行之刑，以資處罰。末查被告為越南籍之外國人，在我國
    犯罪而受本件兩罪有期徒刑以上刑之宣告，且有前述逾期居
    留並逃逸之情事，造成主管機關對來臺外籍人士管理之危害
    ，本院認其不宜繼續居留國內，於刑之執行完畢或赦免後，
    有驅逐出境之必要，爰依刑法第九十五條規定，併予宣告驅
    逐出境。
五、扣案之本件銼刀，雖係被告用以實行加重準強盜之犯罪工具
    ，然卻係被告竊盜所得之他人所有物，不屬被告所有，經核
    亦非違禁物或須義務沒收之物，故不予宣告沒收。
六、據上論斷，應依第二百九十九條第一項前段，刑法第二條第
    一項前段、第三百二十條第一項、修正前刑法第三百二十一
    第一項第三款，刑法第三百二十九條、第三百三十條第一項
    、第五十一條第五款、第九十五條、刑法施行法第一條之一
    ，判決如主文。
本案經檢察官黃怡華到庭執行職務。
中    華    民    國   100    年    8     月    5     日
            刑事第二十一庭  審判長法  官  陳明偉
                                  法  官  方鴻愷
                                  法  官  李俊彥
以上正本證明與原本無異。
如不服本判決，應於收受判決後10日內向本院提出上訴書狀，並
應敘述具體理由；其未敘述上訴理由者，應於上訴期間屆滿後20
日內向本院補提理由書（均須按他造當事人之人數附繕本）「切
勿逕送上級法院」。
                                  書記官  林文達
中    華    民    國   100    年    8     月    5     日
附錄本案論罪科刑法條：
修正前刑法第321條第1項：
犯竊盜罪而有左列情形之一者，處6月以上5年以下有期徒刑：
一、於夜間侵入住宅或有人居住之建築物、船艦或隱匿其內而犯
    之者。
二、毀越門扇、牆垣或其他安全設備而犯之者。
三、攜帶兇器而犯之者。
四、結夥三人以上而犯之者。
五、乘火災、水災或其他災害之際而犯之者。
六、在車站或埠頭而犯之者。
刑法第329條：
竊盜或搶奪，因防護贓物、脫免逮捕或湮滅罪證，而當場施以強
暴脅迫者，以強盜論。
刑法第330條第1項：
犯強盜罪而有第321 條第1 項各款情形之1 者，處7 年以上有期
徒刑。